【裁判字號】    90,易,1464
【裁判日期】    901211
【裁判案由】    詐欺
【裁判全文】
臺灣高雄地方法院刑事判決                          九十年度易字第一四六四號
    公  訴  人  臺灣高雄地方法院檢察署檢察官
    被      告  丁○○
    選任辯護人  陳清和
右列被告因詐欺案件，經檢察官提起公訴（八十九年度偵續字第八四號），本院判決
如左：
    主  文
丁○○無罪。
    理  由
一、公訴意旨係以：被告丁○○與其夫謝其煌（另經本院以九十年度易字第一四六六
    號判處有期徒刑四年），分別為高雄市○○區○○街一二五號民祥幼稚園園長及
    負責人，竟共同基於意圖為自己不法所有之犯意聯絡，於民國八十七年十二月初
    ，在臺灣新聞報刊登廣告徵求幼教合夥事業伙伴，乙○○於見報後，至上開幼稚
    園與被告，被告之夫謝其煌共同商議投資加入該幼稚園經營，被告與其夫謝其煌
    竟隱瞞該誘稚園已有合夥人許秀麗之事實，而向乙○○佯稱出資新臺幣（下同）
    二百萬元，即給予民祥幼稚園百分之五十經營權，致乙○○信以為真，於同年十
    二月三十一日與其簽約，並依約陸續給付投資金二百萬元與被告或謝其煌，嗣於
    八十八年初乙○○發現許秀麗出面主張其亦為該幼稚園合夥人，且另有合夥人甲
    ○○○、曾碧玉、黃鈺容等人，始知受騙，因認被告涉有刑法第三百三十九條第
    一項詐欺罪嫌云云。
二、公訴人認為被告涉有前述犯行，係以(一)告訴人乙○○指訴綦詳，復有報紙廣告、
    合夥協議書在卷。(二)被告與謝其煌為夫妻關係，且為該幼稚園園長，並實際負責
    園內工作，豈有未知尚有他人合夥經營該幼稚園之情事。(三)告訴人至上開幼稚園
    商議投資合夥經時，被告亦參與商議，並與告訴人一同至銀行開立帳戶，是被告
    知告訴人投資合夥經營該幼稚園，自無疑義，為其論罪依據。
三、按犯罪事實應依證據認定之，無證據不得推定其犯罪事實；不能證明被告犯罪者
    ，應諭知無罪之判決，刑事訴訟法第一百五十四條、第三百零一條第一項分別定
    有明文。又告訴人之告訴，係以使被告受刑事訴追為目的，是其陳述是否與事實
    相符，仍應調查其他事實以資審認，始得為不利被告之認定，有最高法院五十二
    年度台上字第一三○○號判例意旨可參。訊據被告丁○○固坦承其為謝其煌之前
    妻，並為民祥幼稚園之園長，惟堅決否認有何詐欺之犯行，辯稱：關於民祥幼稚
    園合夥事宜均由伊前夫謝其煌與告訴人商談，伊僅於謝其煌與告訴人簽約時在場
    等語。經查：
  (一)告訴人固於偵查及本院審理時到庭指訴被告、被告之夫謝其煌、伊與伊妻即證人
    丙○○共同洽談民祥幼稚園之合夥事宜，並由被告與其等談及園務事宜、績效管
    理、教學理念、未來幼教發展、成本分析及註冊費之收入云云。惟告訴人於偵查
    中及本院審理時亦自承當時僅由被告之夫謝其煌與其談及投資二百萬元，即可獲
    得百分之五十幼稚園股權，合夥協議書之內容、條件亦係由被告之夫謝其煌與其
    恰談、簽訂等語（參臺灣高雄地方法院檢察署八十八年度偵字第一二○三一號偵
    查卷第二十四頁反面，本院九十年六月二日審判筆錄），此情亦據證人即告訴人
    之妻丙○○於本院審理時證述明確，證人丙○○復證稱因被告與謝其煌係夫妻關
    係，故對被告提起告訴等語（參本院九十年六月二日審判筆錄）。是依告訴人前
    開陳述，縱被告確曾與告訴人談及園務事宜、績效管理等關於合夥之細節，惟此
    係被告本於其擔任園長職務範圍內所為，與被告是否為謝其煌為妻無涉，而前開
    所為亦與詐術之實施分屬二事。
  (二)次查，於報紙刊登合夥人廣告之事係由被告之夫謝其煌所為，並非被告，且合夥
    協議書之簽約人分為告訴人及被告之夫謝其煌，被告並非契約當事人等情，除告
    訴人於本院審理指訴明確外，並有合夥協議書一份附偵卷可證（參臺灣高雄地方
    法院檢察署八十八年度偵字第一二○三一號偵查卷第八頁），復據被告之夫謝其
    煌於偵查及本院審理中自承屬實（參臺灣高雄地方法院檢察署八十八年度偵字第
    一二○三一號偵查卷第二十四頁，本院九十年六月十二日審判筆錄）。另告訴人
    所給付之投資款二百萬元均交由被告之夫謝其煌收執，被告分文未得一情，亦為
    被告之夫謝其煌於偵、審中供承無訛（參臺灣高雄地方法院檢察署八十八年度偵
    字第一二○三一號偵查卷第七十七頁，本院九十年六月十二日、七月三日審判筆
    錄）。是此，益認民詳幼稚園徵求合夥人之事，確與被告無關。至於被告固確與
    告訴人前往銀行開戶，並由被告保管存摺、告訴人保管印章為實，然此係應告訴
    人要求，慎重起見所為，亦為告訴人於本院審理時供陳在卷（參本院九十年六月
    十二日審判筆錄），所為亦與詐術無關。
  (三)雖公訴人以被告既為園長，豈有未知尚有他人合夥經營該幼稚園之情事，據引為
    被告確犯本案詐欺云云。惟按詐術之手段，雖得以不作為方式為之，然須法律上
    負有告知事實義務之人，違反其告知義務，利用人之錯誤，而使其為交付財物之
    行為，方屬不作為詐欺。故之，並非一切不為告知事實之不作為，均得成為詐術
    之手段，須其於法律上有告知事實義務之人，能告知而不告知，始與作為詐欺得
    為相同評價。如前已述，本件合夥契約之當事人為被告之夫謝其煌及告訴人，與
    被告無關，被告既非本件合夥契約之當事人，縱其未告知告訴人該幼稚園前已有
    其他合夥人為實，然於法律上負有此告知義務之人，應為被告之夫謝其煌而非被
    告。況查，告訴人於本院審理時亦供述其與被告之夫謝其煌簽約當時並無詢問被
    告之夫謝其煌及被告股東有幾人，而被告之夫及被告亦未主動告知等語（參本院
    九十年六月十二日審判筆錄），是公訴人執此認定被告涉犯詐欺，恐有錯誤。
  (四)此外，本院復查無其他積極證據，足資認定被告確尚涉犯此部分詐欺犯行，不能
    證明被告此部分犯罪，自應為無罪之諭知
四、據上論斷，應依刑事訴訟法第三百零一條第一項，判決如主文。
本案經檢察官郭昭吟到庭執行職務。
中      華      民      國    九十      年     十二     月     十一     日
                        臺灣高雄地方法院刑事第四庭
                                      法    官  張 維 君
右正本證明與原本無異。
如不服本判決，應於判決送達後十日內，向本院提出上訴狀。
                                      書 記 官  趙 美 玲
中    華    民    國      九十      年      十二      月      十一      日


司法院資訊處製作；財團法人民間司法改革基金會備份。
